臺灣高等法院高雄分院交通事件裁定　　　　　　　　　九十一年度交抗字第五九號
　　抗　告　人
　　即受處分人　聖座股份有限公司
　　法定代理人　乙○○
　　抗　告　人
　　即受處分人　利宏交通股份有限公司
　　法定代理人　甲○○○
右抗告人因違反道路交通管理處罰條例案件，不服臺灣高雄地方法院中華民國九十一
年四月三十日裁定（九十一年度交聲字第一八一號），提起抗告，本院裁定如左：
    主  文
抗告駁回。
    理  由
一、抗告及聲明意異議旨略以：
  (一)抗告人即聲明異議人聖座股份有限公司（以下簡稱聖座公司）之法定代理人乙○
    ○與利宏交通股份有限公司（以下簡稱利宏公司）之法定代理人甲○○○，係夫
    妻關係，二公司營業處所之設置及營運調度、車輛養護均為一體。原處分機關交
    通部公路局高雄區監理所前以「利宏公司所有，由葉孟坤駕駛之車牌號碼ＸＴ─
    六八九營業貨櫃曳引車，拖掛車身號碼九一七二六號半拖車，於民國九十年十二
    月二十一日九時三十四分許，行經國道一號北向三百四十六公里處，為警查獲葉
    孟坤未隨身攜帶拖車使用證，且所拖掛之車身號碼九一七二六號半拖車係懸掛聖
    座公司所有之ＲＤ─九二號半拖車號牌」為由，於九十一年三月一日依道路交通
    管理處罰條例第十二條第一項第五款、第十四條第一項第二款規定，裁處利宏公
    司罰鍰新臺幣（下同）五千三百元；另依道路交通管理處罰條例第十二條第一項
    第五款規定，裁處聖座公司罰鍰五千元。
  (二)聖座公司所有之ＲＤ─九二號半拖車號牌，本懸掛於車身號碼四００二七號之半
    拖車，因於九十年十二月二十日實施定期保養，翌日完成保養後出廠時，因保養
    廠工作人員疏失，致誤將聖座公司所有ＲＤ─九二號半拖車號牌，懸掛於利宏公
    司所有之車身號碼九一七二六號半拖車上，此情並非抗告人所得預料。
  (三)抗告人利宏公司、聖座公司共同代理人吳進和於九十一年四月十九日原審法院調
    查時當庭陳稱：對原處分機關高監五字第裁八０－Ｚ00000000號裁決書
    針對ＸＴ─六八九營業貨櫃曳引車所為之處分部分沒有意見而願意接受，係指原
    處分書有關違反道路交通管理處罰條例第十四條第一項第二款規定，並不涵蓋道
    路交通管理處罰條例第十二條第一項第五款之部分。
  (四)本件違規情形與一般「使用他車牌照行駛公路」及「將牌照借供他車使用」不同
    ，且聖座公司當時並不知情，自無過失或故意，更無礙車輛管理之正確性，故原
    處分機關對ＲＤ─九二號半拖車之裁決顯有未當，爰提起抗告請准撤銷原裁定及
    原處分機關之前述裁罰處分云云。
二、按汽車有左列情形之一者，處汽車所有人新台幣三千六百元以上七千二百元以下
    罰鍰，並禁止其行駛：‧‧‧五、牌照借供他車使用或使用他車牌照行駛者；又
    按汽車牌照包括號牌、行車執照及拖車使用證，為行車之許可憑證，由汽車所有
    人向公路監理機關申請登記，經繳清其所有違反公路法與道路交通管理處罰條例
    規定之罰鍰及未繳納之汽車燃料使用費並檢驗合格後發給之，道路交通管理處罰
    條例第十二條第一項第五款、道路交通安全規則第八條分別定有明文。再按汽車
    行駛有左列情形之一者，處汽車所有人新臺幣三百元以上六百元以下罰鍰，並責
    令改正、補換牌照或禁止其行駛：‧‧‧二、行車執照、拖車使用證或預備引擎
    使用證，未隨車攜帶者，道路交通管理處罰條例第十四條第一項第二款亦有明文
    。本件抗告人對聖座公司所有之ＲＤ─九二號半拖車號牌，於前揭時、地，懸掛
    於利宏公司所有之車身號碼九一七二六號半拖車為警查獲之事實，並不爭執，又
    抗告人利宏公司、聖座公司共同代理人吳進和於九十一年四月十九日原審調查時
    亦陳明：對原處分機關高監五字第裁八０－Ｚ00000000號裁決書針對Ｘ
    Ｔ─六八九營業貨櫃曳引車所為之處分部分，沒有意見而願意接受，惟對原處分
    機關高監五字第裁八０－Ｚ00000000號裁決書針對ＲＤ─九二號半拖車
    所為之處分，則主張半拖車為無動力承載貨物之工具，必須賴連接曳引車牽引，
    始能行駛，與公路法第二條所稱之「車輛」及「汽車」不同，且半拖車本身無須
    課稅金，又無動力，自無違反交通管理事件之顧慮等語（見原審卷第九頁）。
三、經查：道路交通管理處罰條例第十二條第一項第五款之立法目的，係為確保公路
    監理機關對車輛牌照管理之正確性，半拖車依道路交通安全規則第八條規定，既
    須向公路監理機關申請登記核發拖車號牌始為行車之許可，自仍有道路交通管理
    處罰條例第十二條第一項第五款之適用，此項交通管理上之要求並不因車輛本身
    有無動力、課稅而有何更易。再者，半拖車進行保養時是否有必要將號牌卸下方
    得進行保養，已非無疑；且縱使保養時須卸下號牌，抗告人身為交通運輸公司業
    者，自應知悉保養廠人員於保養時，可能將號牌卸下以利作業，則抗告人於行車
    前，本可查核拖車號牌是否重行懸掛正確再行上路，衡諸客觀情形尚無發覺之可
    能，故不得以半拖車號牌係第三人誤掛為由，據為卸其查核之責。是抗告人等既
    確有將ＲＤ─九二號半拖車牌照供他車使用之行為，原處分機關據以援引前開規
    定，裁處如原裁決書所示罰鍰，核無不當。
四、原審以抗告人確有前述違反交通管理法規之事實，並以原處分機關援引道路交通
    管理處罰條例第十二條第一項第五款、第十四條第一項第二款規定，裁處利宏公
    司罰鍰新臺幣（下同）五千三百元；另依道路交通管理處罰條例第十二條第一項
    第五款規定，裁處聖座公司罰鍰五千元，於法並無不合，裁定駁回抗告人於原審
    之聲明異議。經核尚無不合，抗告意旨仍執前詞，指摘原裁定不當，為無理由，
    應予駁回。
據上論斷，依道路交通案件處理辦法第二十六條、刑事訴訟法第四百十二條，裁定如
主文。
中          華        民        國     九十一   年   五   月    三十一  日
                            臺灣高等法院高雄分院交通法庭
                                  審判長法官  王憲義
                                        法官  謝靜雯
                                        法官  張意聰
右正本證明與原本無異。
不得再抗告。
                                  法院書記官  王婉蓉
中    華    民    國      九十一      年      六      月     四   日
